臺灣高等法院刑事判決
110年度上易字第1482號
上  訴  人  
即  被  告  葉俊男


上列上訴人即被告因妨害自由等案件，不服臺灣桃園地方法院10
9年度易字第450號，中華民國110年6月4日第一審判決（起訴案
號：臺灣桃園地方檢察署108年度偵字第10077號），提起上訴，
本院判決如下：
   主  文
原判決撤銷。
葉俊男以加害生命、身體之事，恐嚇他人致生危害於安全，處有
期徒刑參月，如易科罰金，以新臺幣壹仟元折算壹日。
扣案之西瓜刀壹把沒收。
   事 實
一、葉俊男與賴昱維為鄰居關係，二人相處不睦。於民國108年3
    月18日下午2時55分許，葉俊男見賴昱維返回其位於○○市○○
    區○○路000巷00弄00號住處時，竟基於恐嚇及公然侮辱之犯
    意，手持已有之西瓜刀及木棍各一把，至賴昱維上開不特定
    人均得以共見共聞之住處前，先對賴昱維揮舞該把西瓜刀及
    木棍，以此加害於生命、身體之舉動恐嚇賴昱維，致生危害
    於賴昱維之生命、身體安全，復以「廢物」、「啃老骨」、
    「吸老血」等語辱罵賴昱維，足以貶損賴昱維之人格及社會
    評價。嗣警方據報前往上址，當場扣得葉俊男所有之西瓜刀
    1把，始查悉上情。
二、案經賴昱維訴由桃園市政府警察局平鎮分局移送臺灣桃園地
    方檢察署檢察官偵查起訴。
    理  由
一、證據能力部分
　　按被告以外之人於審判外之陳述，雖不符刑事訴訟法第159
    條之1至第159條之4之規定，而經當事人於審判程序同意作
    為證據，法院審酌該言詞陳述或書面陳述作成時之情況，認
    為適當者，亦得為證據。又當事人、代理人或辯護人於法院
    調查證據時，知有第159條第1項不得為證據之情形，而未於
    言詞辯論終結前聲明異議者，視為有前項之同意，同法第15
    9條之5亦有明定。查本件檢察官、上訴人即被告葉俊男就本
    判決下列所引被告以外之人於審判外陳述之證據能力均未予
    爭執，迄至言詞辯論終結，亦未對該等證據之證據能力聲明
    異議，本院審酌該些供述證據作成時，核無違法取證或其他
    瑕疵，認為以之作為本案之證據屬適當，自有證據能力。其
    餘資以認定被告犯罪事實之非供述證據，均查無違反法定程
    序取得之情形，依刑事訴訟法第158條之4反面規定，亦具證
    據能力。
二、訊之被告於本院準備程序、審理時，就其有於上開時、地持
    西瓜刀、木棍恫嚇賴昱維，復有對賴昱維出言「廢物」、「
    啃老骨」、「吸老血」等語乙節(本院卷第36頁)，坦承不諱
    ，核與告訴人指述大致相符，此外復有現場錄影光碟之翻拍
    照片及勘驗筆錄1份在卷足憑，並有西瓜刀1把扣案可資佐證
    ，被告此部分之犯行堪以認定。
三、綜上所述，本件事證明確，被告犯行洵堪認定，應依法論科
    。
四、核被告所為，係犯刑法第305條之恐嚇危害安全罪及同法第3
    09條第1項之公然侮辱罪。被告先後向告訴人口出「廢物」
    、「啃老骨」、「吸老血」之公然侮辱行為，係於密切接近
    之時、地實行，且侵害同一法益，各行為之獨立性極為薄弱
    ，依一般社會健全觀念，難以強行分開，應視為數個舉動之
    接續實行，合為一個行為予以評價，為接續犯，僅成立單純
    一罪。又被告以一行為，同時觸犯上開二罪名，為想像競合
    犯，應依刑法第55條規定，從一重論以恐嚇危害安全罪。另
    檢察官雖未就被告有以吸老血等語辱罵告訴人部分提起公訴
    ，惟此部分既與前開論罪科刑部分有接續犯之實質上一罪之
    關係，自為起訴效力所及，本院自應併予審究，併此敘明之
    。
五、不另為無罪諭知之部分
    公訴意旨雖另以:被告於持西瓜刀、木棍朝告訴人揮舞之際
    ，同時有出言「我要砍死你」等語，另有以「我操你的」等
    語侮辱告訴人，因認被告此部分亦涉犯刑法第305條恐嚇危
    安罪及同法第309條公然侮辱罪等語。公訴意旨認被告涉犯
    此部分之犯行，無非係以告訴人及證人陳恩之指述為主要論
    據。訊之被告堅詞否認有此部分之犯行，並以：伊有揮舞西
    瓜刀及棍棒，並以「廢物」、「啃老骨」、「吸老血」等語
    辱罵告訴人，惟伊並未說「我要砍死你」、「我操你的」等
    語置辯。經查：訊之告訴人於警詢時中，就案發經過係證稱
    :「當時我下車進家門拿保單資料，我才剛出門就發現隔壁
    鄰居葉俊男右手拿著西瓜刀，對我說"我要砍死你、廢物、
    啃老族、我操你的"」等語，而證人陳恩則證稱被告當時係
    手持西瓜刀及棍棒並稱「我要砍死你，你給我出來」等語。
    然由告訴人上開證述，被告當時係手持西瓜刀揮舞，並為連
    續之謾罵，然依卷附被告所提供之手機拍攝現場影片，確有
    見被告手持西瓜刀及木棍，然僅聽聞被告辱罵「啃老骨」、
    「吸老血」等語，倘被告係如告訴人所述之連續謾罵，影片
    應可錄得被告恫嚇及辱罵「我要砍死你」、「我操你的」等
    語，然卻未見有錄得該段內容之影片，是此部分告訴人及證
    人陳恩之指述，確與客觀證據有出入之處，自難遽採為不利
    被告認定之依據。綜上，就此部分既缺乏證據證明被告確有
    以「我要砍死你」恫嚇及以「我操你的」等語侮辱告訴人，
    此部分本應為無罪之諭知，惟公訴意旨認此部分與前揭論罪
    科刑部分有接續犯之實質上一罪關係，爰不另為無罪之諭知
    。
六、原審認本件事證明確，據以對被告論罪科刑，固非無見；惟
    本件檢察官所舉之證據尚不足以證明被告確有以「我要砍死
    你」恫嚇及以「我操你的」等語侮辱告訴人，此部分應與前
    開論罪部分有接續犯之實質上一罪關係，應不另為無罪之諭
    知，然原審未及審酌，就此部分亦為論罪科刑，於法自有不
    當，被告執此提起上訴為有理由，自應由本院撤銷原審判決
    ，另為適法之判決。
七、爰以行為人之責任為基礎，審酌被告僅因細故與告訴人生有
    嫌隙，卻不思理性解決，持客觀上足以致人死傷之西瓜刀及
    木棍，朝告訴人揮舞，致生危害於告訴人生命、身體之安全
    ，復接續公然對告訴人口出「廢物」、「啃老骨」、「吸老
    血」之侮辱性言詞，使告訴人之人格及社會評價受辱，實屬
    不該。又衡酌被告犯後於本院審理時已坦承犯行，並衡酌其
    前無犯罪紀錄、高職畢業之智識程度現從事資源回收業、月
    收入約3萬元，需扶養母親等一切情狀(本院卷第41頁)，量
    處如主文第二項所示之刑，並諭知易科罰金之折算標準。
八、沒收部分
  ㈠犯罪所用之物部分扣案之西瓜刀1 把，經被告自承為其所有
    （見偵卷第10頁、第56頁），且係供被告為本案恐嚇危害安
    全之犯行所用之物，業如前述，即屬被告所有，供本案犯罪
    所用之物，爰依刑法第38條第2 項前段之規定宣告沒收。
  ㈡不予宣告沒收部分至於被告持以恐嚇告訴人之木棍1 支，固
    屬被告所有且供上揭犯罪所用，惟並未扣案，且其於警詢時
    供稱：我不知道把木棍丟到哪裡去了等語（見偵卷第11至12
    頁），可認前該物品業已丟棄，本院衡酌該等物品均為隨處
    可見之日常用品，單獨存在不具可非難性，無論沒收、追徵
    與否，對於被告犯罪行為之不法、罪責及刑度評價均無影響
    ，並該物價值低微或無從估算其價額，亦非屬違禁物，且不
    具刑法上之重要性，爰依刑法第38條之2 第2 項之規定不予
    諭知沒收。
據上論斷，應依刑事訴訟法第369條第1項前段、第364條、第299
條第1項前段，判決如主文。
本案經檢察官陳建良提起公訴，檢察官李叔芬到庭執行職務。
中　　華　　民　　國　　110 　年　　11　　月　　11　　日
                  刑事第四庭   審判長 法  官  陳筱珮
                                      法  官  羅郁婷
                                      法  官  柯姿佐
以上正本證明與原本無異。
不得上訴。
                                      書記官  蔡於衡
中　　華　　民　　國　　110 　年　　11　　月　　11　　日
附錄：本案論罪科刑法條全文　　　　　　　　　　　　　　
中華民國刑法第305條
以加害生命、身體、自由、名譽、財產之事恐嚇他人，致生危害
於安全者，處2年以下有期徒刑、拘役或9千元以下罰金。
中華民國刑法第309條
公然侮辱人者，處拘役或9千元以下罰金。
以強暴犯前項之罪者，處1年以下有期徒刑、拘役或1萬5千元以
下罰金。